【裁判字號】    95,訴,1267
【裁判日期】    950927
【裁判案由】    違反電信法
【裁判全文】
臺灣高雄地方法院刑事判決              95年度訴字第1267號
公  訴  人  臺灣高雄地方法院檢察署檢察官
被      告  戊○○
            辛○○
上列被告等因違反電信法案件，經檢察官提起公訴（94年度偵字
第25437 號），本院判決如下：
    主  文
戊○○、辛○○均無罪。
    理  由
一、公訴意旨略以：被告辛○○前係高雄縣鳳山市○○○路612
    號「天翔大樓」住戶管理委員會聘請之全方衛保全股份有限
    公司（下稱全方衛公司）派駐該大樓之總幹事，於民國90年
    及91年間，提供該大樓樓頂供人設置非法電台發射器為警查
    獲，並經臺灣高雄地方法院檢察署檢察官提起公訴；被告戊○○前於88年間起，提供其位於屏東縣三地門鄉之土地（東
    經120 度39分12秒，北緯22度44分24.7秒），供人裝設非法
    電台射頻器材，於92年9 月16日為警查獲，嗣經臺灣屏東地
    方法院檢察署檢察官為不起訴處分。辛○○、戊○○均明知
    無線電頻率、電功率、發射方式及電台識別呼號等有關電波
    監理業務，由交通部統籌管理，非經交通部核准，不得使用
    或變更，詎辛○○、戊○○分別基於幫助他人非法經營電台
    之犯意，於94年2 月間某日，由戊○○提供其位於屏東縣三
    地門鄉之山區土地（東經120 度39分13.5秒，北緯22度44分
    6 秒）供架設FM95.5及FM95.7射頻器材，由辛○○提供高雄
    縣鳳山市○○○路612 號「天翔大樓」頂樓供架設FM101.0
    射頻器材，使劉茂雄（另案審理中）、壬○○、己○○、乙○、丙○○、庚○○（上述5 人均由本院另行審結）等人非
    法使用FM101.0MHz、FM95.5MHz 無線電波信號，及使高俊男
    （由檢察官為不起訴處分）非法使用FM95.7無線電波信號，
    而經營、設置地下廣播電台，並因而干擾ICRT廣播電台合法
    使用之FM100.7MHz頻道之合法通信，嗣為警於94年5 月3 日
    循線查獲，因認被告戊○○、辛○○2 人涉嫌幫助犯電信法
    第58條第2 項罪嫌。
二、按被告未經審判證明有罪確定前，推定其為無罪；犯罪事實
    ，應依證據認定之，無證據不得認定犯罪事實。又不能證明
    被告犯罪者，應諭知無罪之判決，刑事訴訟法第154 條、第
    301 條第1 項分別定有明文。次按，認定犯罪事實所憑之證
    據，雖不以直接證據為限，間接證據亦包括在內，然而無論
    直接證據或間接證據，其為訴訟上之證明，須於通常一般人
    均不致有所懷疑，而得確信其為真實之程度者，始得據為有
    罪之認定，倘其證明尚未達到此一程度，而有合理之懷疑存
    在時，即難遽採為不利被告之認定，最高法院著有76年臺上
    字第4986號判例可資參照。又依刑事訴訟法第161 條第1 項
    規定，檢察官就被告犯罪事實，應負舉證責任，並指出證明
    之方法。因此，檢察官對於起訴之犯罪事實，應負提出證據
    及說服之實質舉證責任。倘其所提出之證據，不足為被告有
    罪之積極證明，或其指出證明之方法，無從說服法院以形成
    被告有罪之心證，基於無罪推定之原則，自應為被告無罪判
    決之諭知，最高法院亦著有92年臺上字第128 號判例可參。
三、公訴人認被告戊○○、辛○○2 人涉犯前揭罪嫌，無非係以
    同案被告壬○○、己○○、乙○、庚○○、丙○○、另案被
    告劉茂雄、高俊男於警詢、偵訊中之陳述，及被告戊○○、
    辛○○2 人先前涉犯違反電信法案件之司法文書、交通部電
    信總局南區電信監理站非法電台及電波干擾處理報告、廣播
    電台電場強度干擾測試表、本件地下電台錄音紀錄、現場查
    獲相片、員警查獲本案時所扣得之相關電信器材、設備，為
    其論罪依據。然訊據被告戊○○、辛○○2 人則均堅決否認
    有何上開犯行，被告戊○○辯稱：本件查獲處之土地，係1
    位男子於本案遭查獲前4 、5 年向伊承租，嗣於本案查獲前
    約2 年時間，警方查獲有非法電台在該處裝設電信器材，伊
    就要求承租人將發射站拆除，並表示不要再將土地出租，之
    後伊就未再與該名男子訂定租約，但因為伊年紀大、行動不
    方便，且山區路況不好，所以沒有至前開山區土地查看，不
    知道是否還有人在該處設置電信器材等語；被告辛○○則辯
    稱：伊及「天翔大樓」管理委員會，均未同意將「天翔大樓
    」頂樓租借與他人架設非法電台之電信器材，本案查獲當時
    ，「天翔大樓」頂樓是由管理室負責，伊則是管理室之負責
    人，但伊除了「天翔大樓」以外，尚負責其他2 至3 個地方
    ，並非均待在「天翔大樓」，而在「天翔大樓」樓頂，共有
    4 家合法之電信業者在該處設置機具，隨時會上頂樓作維修
    處理，人員往來複雜，伊公司無法干涉，就此問題曾多次向
    管委會反應，但均無下文，又本件被告之一的壬○○，是「
    天翔大樓」住戶，其私自在頂樓裝設電信器材，伊公司根本
    無從發現、處理，伊實無公訴意旨所指之犯行等語。
四、經查，本件為警查獲在高雄市○○區○○路72號7 樓之7 、
    同址12樓之7 設置之錄音室、在同址頂樓裝設之天線設備，
    及在同案被告癸○○（由本院另行審結）所有之高雄縣內門
    鄉烏西崙9-6 號建物頂樓架設之FM92.3射頻器材、在屏東縣
    三地門鄉山區土地（東經120 度39分13.5秒，北緯22度44分
    6 秒）架設之FM95.5射頻器材、在高雄縣鳳山市○○○路61
    2 號「天翔大樓」頂樓架設之FM101.0 射頻器材、在台南縣
    南化鄉烏山山區（東經120 度28分42.6秒，北緯23度1 分14
    .8 秒） 、在高雄縣旗山鎮中寮山區（東經120 度24分36.7
    秒，北緯22度48分36.7秒）等處所設置之射頻器材及發設站
    ，係同案被告己○○向他人購得後，再於94年2 月間，由同
    案被告壬○○與另案被告劉茂雄向己○○購得，並於未經主
    管機關交通部核准之情形下，非法使用FM101.0MHz、FM95.5
    MHz 及FM92.3MHz 射頻器材發射無線電波信號，播放同案被
    告乙○、庚○○所主持之節目，並插播同案被告丙○○所經
    營「艾德曼商行」之販售藥品廣告，而非法經營廣播電台，
    並因而干擾ICRT廣播電台所使用FM100.7MHz頻道之合法通信
    ；而另案被告高俊男則利用架設在上開屏東縣三地門鄉山區
    土地之FM95.7射頻器材，非法經營廣播電台，致干擾中國廣
    播公司合法使用之FM96.3頻道等事實，業據劉茂雄（見警卷
    第1 至10頁、第15至22頁、偵卷第30、47、49、231 至233
    頁）、壬○○（見警卷第42至50頁、偵卷第30、46頁）、己○○（見警卷第51至58頁、偵卷第29、31、44頁）、乙○（
    見警卷第94至100 頁、偵卷第24至26頁）、庚○○（見警卷
    第101 至106 頁、偵卷第53頁）、丙○○（見警卷第123 至
    127 頁、偵卷第32、185 頁）、癸○○（見警卷第128 至13
    0 頁、偵卷第30、37頁）、高俊男（見警卷第88至93頁、偵
    卷第31、32、44頁）於警詢及偵訊中陳述明確，並有交通部
    電信總局南區電信監理站非法電台及電波干擾處理報告（見
    警卷第172 至288 頁）、本件非法電台錄音紀錄（見警卷第
    340 至371 頁）、現場查獲相片（見警卷第11至14頁、第15
    3 至155 頁、第162 、163 頁、第170 、171 頁、第192 、
    193 頁、第229 、230 頁、第252 至255 頁、第376 至388
    頁）在卷可稽，及員警查獲本案時所扣獲之電信器材、設備
    足為佐證，堪以認定。又前開屏東縣三地門鄉山區土地為被
    告戊○○所有，而其因於88年間起，將該處土地提供他人架
    設電信器材、非法經營廣播電台，於92年9 月16日為警查獲
    ，嗣經臺灣屏東地方法院檢察署檢察官偵查後，以93年度偵
    字第626 號為不起訴處分；被告辛○○則於90年7 月20日至
    94年5 月31日間，於全方衛公司任職，並自91年年初開始，
    派駐在上開「天翔大樓」（位於高雄縣鳳山市○○○路610
    巷、612 至622 號），擔任該大樓管理委員會之總幹事，而
    曾因「天翔大樓」頂樓供非法電台設置電信器材，為警於91
    年7 月11日查獲後，經臺灣高雄地方法院檢察署檢察官提起
    公訴，嗣經臺灣高等法院高雄分院以92年度上易字第82號判
    決，諭知其無罪確定等事實，為被告戊○○、辛○○所不否
    認，並有土地登記謄本（見偵卷第141 至164 頁）、臺灣屏
    東地方法院檢察署檢察官93年度偵字第626 號不起訴處分書
    （見偵卷第136 、137 頁）、全方衛公司離職證明書（見偵
    卷第56頁）、臺灣高雄地方法院檢察署檢察官90年度偵字第
    23305 號、91年度偵字第16660 號、第18798 號、第20142
    號起訴書（見偵卷第85至87頁）、臺灣高等法院高雄分院92
    年度上易字第82號判決（見本院卷第161 至163 頁）在卷可
    稽，亦堪認定。
五、關於被告戊○○所有之上開屏東縣三地門鄉山區土地，何以
    會架設有上開電信射頻器材乙節，同案被告壬○○於警詢中
    陳述：上開屏東縣三地門鄉山區土地之使用權，係伊向己○○購買前揭地下電台時，己○○所移交給伊的，伊不知道己○○係向何人承租該處土地等語（見警卷第48頁），同案被
    告己○○則於警詢中供稱：本件扣案之相關電信器材，伊係
    向簡慶華所購得，至前開屏東縣三地門鄉山區土地，則係由
    簡慶華與地主簽訂租約等語（見警卷第51至58頁），而證人
    簡慶華於警詢、偵訊中證述：伊曾向1 位程小姐購買地下電
    台之相關設備，之後伊將之出售與己○○，而架設本案相關
    電信器材之山區土地，原係由該程小姐向地主承租，於伊向
    程小姐購買該等電信設備後，就由伊自己向地主承租，其中
    台南縣烏山山區土地，伊係向住在山下的1 位老婆婆租得，
    而高雄縣內門鄉之處所，則係向癸○○租得，又高雄縣中寮
    山區土地，伊係向高雄縣田寮鄉某地主所承租，該地主會主
    動聯絡伊交付租金，至屏東縣三地門鄉山區之土地，程小姐
    向伊說地主不收租金，而伊僅知道地主係1 位陳姓男子，並
    不認識戊○○，在該處之電信設備，係伊於92年間所自行設
    置的等語（見警卷第65頁、偵卷第44、45頁），證人高俊男
    於警詢、偵訊中則陳述：上開電信設備，係伊向某蔡姓男子
    所購得，有時伊會叫該名蔡姓男子「阿明」，而伊購入該等
    電信設備時，該等電信設備已在前揭屏東縣三地門鄉山區架
    設完成等語（見警卷第90、91頁、偵卷第39頁），是依上開
    證人之陳述，於被告戊○○上開不起訴處分案件遭查獲後，
    在前揭屏東縣三地門鄉山區土地架設FM95.5射頻器材之簡慶
    華，係直接在該處架設該等電信器材，未與被告戊○○簽訂
    契約，亦未繳付租金與被告戊○○，且依其自身之認知，該
    處地主係1 位男子，而非女子；而在同地點架設之FM95.7射
    頻器材，則無從知悉係何人所裝設，是該等電信器材之設置
    ，被告戊○○是否知情？有無經過被告戊○○本人之同意？
    均非無疑；且依警方之查證，設置在上開處所電信器材使用
    電力所應繳交之用電費用，係向址設高雄市三民區○○○路
    147 號7 樓之6 之人收取（見被告戊○○警詢筆錄，警卷第
    109 頁），而非向被告戊○○收取，是亦無從以電費之繳納
    ，證明被告戊○○知悉有人在其前開土地上架設前揭電信器
    材；此外，依前開土地登記謄本所示，被告戊○○在屏東縣
    三地門鄉地區，其有所有權之土地面積將近4 萬平方公尺，
    其設有地上權之土地面積則達6 萬餘平方公尺，面積非小，
    且多係山坡地保育區之土地，再佐以被告戊○○於本案查獲
    之時，已係60餘歲之年長者，則其辯稱其因行動不便及山路
    難行，而未能至上開查獲地點查看乙節，亦難遽謂與常情有
    違。綜上，被告戊○○雖因臺灣屏東地方法院檢察署93年度
    偵字第626 號乙案，而可知悉有他人在其土地上非法架設電
    信器材使用，並應能了解提供土地與他人架設該等電信器材
    係屬不法行為，然依卷內所存證據，並無法證明其在該案遭
    查獲後，仍有積極出租土地供他人架設本件扣案電信器材，
    或係於知情之狀況下，仍容任他人使用其土地裝設該等電信
    器材之情，自難遽為不利於被告戊○○之認定。
六、至上開「天翔大樓」何以會架設有前開電信射頻器材乙節，
    同案被告壬○○於本院審理中證述：伊於94年2 月間，有向
    1 位黃先生租用高雄縣鳳山市○○○路612 號27樓之「天翔
    大樓」房屋，伊並自行及聘工將FM101.0 射頻器材架設在「
    天翔大樓」頂樓，由上開房屋供給該器材所需之電源，而伊
    在裝設該等器材時，曾向大樓管理員表示要租頂樓使用、電
    費由伊自己負擔，但管理員表示不同意，後來伊想說自己既
    係該處住戶，應有使用頂樓權利，且未使用他人電力，所以
    就直接去架設器材，在此過程中，伊未徵詢辛○○之同意，
    也未支付其他費用與「天翔大樓」等語（見本院卷第171 至
    173 頁），核與證人即高雄縣鳳山市○○○路612 號27樓房
    屋之所有人黃啟明於警詢中證述：伊係於94年2 月1 日將高
    雄縣鳳山市○○○路612 號27樓之房屋出租與壬○○，租期
    為1 年，嗣伊知悉壬○○在「天翔大樓」頂樓設置非法電台
    之電信器材遭警方查獲後，就提前與壬○○終止租約等語（
    見警卷第133 至135 頁）相符，並有壬○○與黃啟明簽立之
    租賃契約（見警卷第137 、138 頁）附卷可佐，再參以卷附
    「天翔大樓」第8 屆管理委員會94年3 月份委員會會議記錄
    （見本院卷第129 至131 頁）第5 點決議事項所示：「頂樓
    中繼台之收回與出借之討論：(一)合法具安全性之電台繼續出
    借，增加基金收入；(二)未合法之電台早已不出借，未合法者
    請總幹事限於本年3 月31日前遷移，遲未遷移者依法處理之
    ；(三)授權並委託總幹事陳先生依法對上開業者或站台所有人
    提出法律訴訟，督促遷移。若有涉及非理性行為即依法法辦
    之」，可知，確有他人於未經「天翔大樓」管理委員會同意
    之情形下，私自在該大樓頂樓設置電信器材之狀況，足徵同
    案被告壬○○上開證詞為可採，從而，本件在「天翔大樓」
    頂樓扣獲之FM101.0 射頻器材，係同案被告壬○○在未徵得
    「天翔大樓」管理委員會或被告辛○○同意情形下，所自行
    架設之事實，堪以認定。至同案被告壬○○前於警詢中陳稱
    ：上開高雄縣鳳山市○○○路612 號27樓房屋，係劉茂雄與
    1 位黃先生簽約承租云云，然此非但與其前揭於本院審理中
    所證內容歧異，且顯與證人黃啟明之證詞、上開租賃契約內
    容不相符合，自應以其於本院審理中所述內容較為可採，併
    予敘明。另前開「天翔大樓」管理委員會會議，雖作成責陳
    被告辛○○應要求非法在「天翔大樓」頂樓設置電信器材之
    人，於94年3 月31日前將器材遷移，若未遵期辦理，應對之
    提出法律訴訟，而被告辛○○卻遲至94年5 月3 日查獲本案
    為止，均未對同案被告壬○○提出法律訴訟，對此，被告辛○○辯稱：因為當時第8 屆管委會委員任期即將屆滿，伊忙
    於處理改選事宜及籌辦住戶大會，再加上提出訴訟須有充足
    證據資料，故至查獲時，均尚未提出訴訟等語。依上開「天
    翔大樓」管理委員會會議記錄第1 點、第2 點決議所示，「
    天翔大樓」於94年4 月間，確實有要召開住戶大會及改選大
    樓管理委員會委員之情，要與被告辛○○所陳情節相符，復
    參以本案查獲時點，與前開「天翔大樓」管理委員會決議要
    求遷移非法器材之時限，相距不過1 月餘之時間，則在無其
    他緊急、迫切之狀況下，被告未於此等短暫時間內對同案被
    告壬○○提出訴訟，實難認與常理有違，而得推認其有以此
    姑息方式幫助同案被告壬○○非法經營廣播電台之犯意；此
    外，被告辛○○僅係全方衛公司派駐在「天翔大樓」人員，
    而卷內又無證據證明其得因上開FM101.0 射頻器材架設在「
    天翔大樓」頂樓而獲致任何利益，亦足徵其無幫助同案被告
    壬○○非法經營廣播電台之動機，自難認其有為本件犯行之
    主觀犯意存在。因此，被告辛○○雖因前開獲判無罪案件，
    而能了解提供場所供他人設置電信器材可能觸法，然依卷內
    所存證據，並無法證明其有提供「天翔大樓」頂樓使他人架
    設扣案FM101.0 射頻器材之行為，亦無法證明其有幫助他人
    非法經營廣播電台之主觀犯意，自難遽為不利於被告辛○○
    之認定。
七、綜上，公訴人認被告戊○○、辛○○涉嫌前開犯行所憑之證
    據，尚未能達於通常一般之人均不致有所懷疑，而得確信其
    為真實之程度，依刑事訴訟制度「倘有懷疑，即從被告之利
    益為解釋」、「被告應被推定為無罪」之原則，即難據以為
    被告戊○○、辛○○不利之認定。此外，復查無其他積極證
    據，足資認定被告戊○○、辛○○有何公訴意旨所指之犯行
    ，自屬不能證明被告戊○○、辛○○犯罪，依首開說明，自
    應為被告戊○○、辛○○無罪之諭知。
八、本件同案被告壬○○、己○○、乙○、庚○○、丙○○、丁○○、癸○○部分，將由本院另行審結，附此敘明。
據上論斷，應依刑事訴訟法第301 條第1 項，判決如主文。
本案經檢察官甲○○到庭執行職務。
中    華    民    國    95    年    9     月    27    日
                  刑事第五庭    審判長法  官 李嘉興
                                      法  官 張金柱
                                      法  官 陳君杰
以上正本證明與原本無異。
如不服本判決，應於判決送達後10日內，向本院提出上訴狀。
中    華    民    國    95    年    9     月    27    日
                                      書記官 陳昱良


司法院資訊處製作；財團法人民間司法改革基金會備份。
